【裁判字號】    99,訴,1664
【裁判日期】    990630
【裁判案由】    毒品危害防制條例
【裁判全文】
臺灣臺中地方法院刑事判決              99年度訴字第1664號
公  訴  人  臺灣臺中地方法院檢察署檢察官
被      告  甲○○
上列被告因違反毒品危害防制條例案件，經檢察官提起公訴（99
年度毒偵字第1618號），被告於本院準備程序中就被訴事實為有
罪之陳述，經本院合議庭裁定由受命法官獨任依簡式審判程序審
理，判決如下：
    主    文
甲○○施用第一級毒品，累犯，處有期徒刑拾月；又施用第二級
毒品，累犯，處有期徒刑伍月。應執行有期徒刑壹年貳月。
    犯罪事實
一、甲○○前因施用毒品案件，經本院裁定送觀察、勒戒後，經
    評定認無繼續施用毒品傾向，於民國92年1 月13日執行完畢
    釋放出所，且經臺灣臺中地方法院檢察署檢察官以92年度毒
    偵字第66號為不起訴處分確定。又於前揭觀察、勒戒執行完
    畢釋放後5 年內之93年間，因施用毒品案件，經本院以95年
    度易緝字第484 號判處有期徒刑8 月確定。復於96年間，因
    施用毒品案件，經本院以96年度沙簡字第745 號判處有期徒
    刑3 月確定，於98年1 月22日執行完畢。詎猶不知戒絕毒癮
    ，復基於施用第一級毒品海洛因及第二級毒品甲基安非他命
    之犯意，於99年2 月7 日中午12時許，在其妹位於臺中縣大
    甲鎮○○路99巷3 之2 號住處，先以將海洛因置於針筒注射
    之方式，施用第一級毒品海洛因1 次；稍後，在於上開處所
    ，以將甲基安非他命置於玻璃球內燒烤吸食煙氣之方式，施
    用第二級毒品甲基安非他命1 次。嗣於99年2 月8 日下午5
    時許，因恐嚇等案件，經警在上址緝獲，並徵得其同意採集
    尿液送驗之結果，呈嗎啡及甲基安非他命陽性反應，而查知
    上情。
二、案經臺中縣警察局大甲分局報告臺灣臺中地方法院檢察署檢
    察官偵查起訴。
    理    由
一、按除被告所犯為死刑、無期徒刑、最輕本刑為3 年以上有期
    徒刑之罪或高等法院管轄第一審案件者外，於法院行準備程
    序進行中，被告先就被訴事實為有罪之陳述時，審判長得告
    知被告簡式審判程序之旨，並聽取當事人、代理人、辯護人
    及輔佐人之意見後，裁定進行簡式審判程序；且受命法官行
    準備程序，與法院或審判長有同一之權限；又簡式審判程序
    之證據調查，不受刑事訴訟法第159 條第1 項、第161 條之
    2 、第161 條之3 、第163 條之1 及第164 條至第170 條規
    定之限制，刑事訴訟法第273 條之1 第1 項、第279 條第2
    項前段、第273 條之2 分別定有明文。被告甲○○所為係犯
    死刑、無期徒刑、最輕本刑為3 年以上有期徒刑以外之罪，
    其於準備程序中就被訴事實為有罪之陳述，經受命法官告知
    簡式審判程序之旨，並聽取公訴人、被告之意見後，本院合
    議庭認為適宜由受命法官獨任進行簡式審判程序，依刑事訴
    訟法第273 條之1 第1 項規定，裁定由受命法官獨任進行審
    判程序，合先敘明。
二、上揭犯罪事實，業據被告甲○○於檢察官偵陳中及本院審理
    時坦承不諱，且被告於99年2 月8 日下午5 時許為警緝獲後
    ，經警徵得其同意，於同日下午6 時40分許採集其尿液送驗
    之結果，確呈嗎啡及甲基安非他命陽性反應，此有尿液代號
    對照表及詮昕科技股份有限公司濫用藥物尿液檢驗報告各1
    份附卷可稽，足認被告之自白，應與事實相符，堪予採信。
    本案事證明確，被告施用第一級毒品海洛因及施用第二級毒
    品甲基安非他命之犯行，洵堪認定。
三、按施用第一、二級毒品為犯罪行為，毒品危害防制條例第10
    條定有處罰明文。故施用第一級毒品者，依前揭規定本應科
    以刑罰。惟基於刑事政策，對合於一定條件之施用者，則依
    同條例第20條、第23條之規定，施以觀察、勒戒及強制戒治
    之保安處分。現行毒品危害防制條例於92年7 月9 日修正公
    布，自93年1 月9 日施行，其中第20條、第23條將施用毒品
    之刑事處遇程式，區分為「初犯」及「5 年內再犯」、「5
    年後再犯」。依其立法理由之說明：「初犯」，經觀察、勒
    戒或強制戒治後，應為不起訴處分或不付審理之裁定；經觀
    察、勒戒或強制戒治執行完畢釋放後，「5 年內再犯」者，
    因其再犯率甚高，原實施之觀察、勒戒及強制戒治既已無法
    收其實效，爰依法追訴或裁定交付審理。至於經觀察、勒戒
    或強制戒治執行完畢釋放後，「5 年後再犯」者，前所實施
    之觀察、勒戒或強制戒治已足以遮斷其施用毒品之毒癮，為
    期自新及協助其斷除毒癮，仍適用「初犯」規定，先經觀察
    、勒戒或強制戒治之程式。從而依修正後之規定，僅限於「
    初犯」及「5 年後再犯」二種情形，始應先經觀察、勒戒或
    強制戒治程式。倘被告於5 年內已再犯，經依法追訴處罰，
    縱其第3 次（或第3 次以上）再度施用毒品之時間，在初犯
    經觀察、勒戒或強制戒治執行完畢釋放5 年以後，已不合於
    「5 年後再犯」之規定，且因已於「5 年內再犯」，顯見其
    再犯率甚高，原實施觀察、勒戒或強制戒治，已無法收其實
    效，即應依該條例第10條處罰（最高法院95年度第7 次刑事
    庭會議決議參照）。查被告前因施用毒品案件，經本院裁定
    送觀察、勒戒後，經評定認無繼續施用毒品傾向，於92年1
    月13日執行完畢釋放出所，且經臺灣臺中地方法院檢察署檢
    察官以92年度毒偵字第66號為不起訴處分確定。又於前揭觀
    察、勒戒執行完畢釋放後5 年內之93年間，因施用毒品案件
    ，經本院以95年度易緝字第484 號判處有期徒刑8 月確定。
    復於96年間，因施用毒品案件，經本院以96年度沙簡字第
    745 號判處有期徒刑3 月確定等情，有臺灣臺中地方法院檢
    察署刑案資料查註紀錄表、全國施用毒品案件紀錄表及臺灣
    高等法院被告前案紀錄表在卷可參。是被告於觀察、勒戒執
    行完畢釋放5 年內，再犯上開施用毒品罪，則其犯本案施用
    毒品犯行之時間，雖距前述觀察、勒戒執行完畢釋放後已逾
    5 年，揆諸首開說明，仍應依法論科。
四、查海洛因、甲基安非他命分係毒品危害防制條例第2 條第2
    項第1 、2 款所規定之第一、二級毒品。核被告甲○○所為
    ，係犯同條例第10條第1 項之施用第一級毒品罪及同條第2
    項之施用第二級毒品罪。其持有第一、二級毒品之行為，意
    在供己施用，故其施用前後持有之低度行為，應為施用之高
    度行為所吸收，均不另論罪。被告所犯上開1 次施用第一級
    毒品罪及1 次施用第二級毒品罪之行為間，犯意各別，行為
    互殊，應予分論併罰。又被告前於96年間，因施用毒品案件
    ，經本院以96年度沙簡字第745 號判處有期徒刑3 月確定，
    於98年1 月22日執行完畢等情，亦有臺灣臺中地方法院檢察
    署刑案資料查註紀錄表及臺灣高等法院被告前案紀錄表在卷
    可考，其受徒刑執行完畢5 年內故意再犯本件有期徒刑以上
    之2 罪，均屬累犯，應各依刑法第47條第1 項規定，加重其
    刑。爰審酌被告曾因施用毒品犯行，經施以觀察、勒戒及徒
    刑執行完畢，竟猶不知戒絕，復仍施用毒品，無視於毒品對
    於自身健康之戕害及國家對於杜絕毒品犯罪之禁令，惡性非
    輕，惟念其犯後坦認犯行，態度尚佳，及所犯為自戕行為等
    一切情狀，分別量處如主文所示之刑，並定其應執行刑，以
    示懲儆。
據上論斷，應依刑事訴訟法第273 條之1 第1 項、第299 條第1
項前段，毒品危害防制條例第10條第1 項、第2 項，刑法第11條
前段、第47條第1 項、第51條第5 款，判決如主文。
本案經檢察官何建寬到庭執行職務。
中    華    民    國    99    年    6    月    30     日
                  刑事第十七庭  法  官  劉惠娟
如不服本判決應於收受判決後10日內向本院提出上訴書狀，並應
敘述具體理由。其未敘述上訴理由者，應於上訴期間屆滿後20日
內向本院補提理由書（均須按他造當事人之人數附繕本）「切勿
逕送上級法院」。
                                書記官  童淑芬
中    華    民    國    99    年    6    月    30     日
附錄論罪科刑法條：
毒品危害防制條例第十條
施用第一級毒品者，處六月以上五年以下有期徒刑。
施用第二級毒品者，處三年以下有期徒刑。

司法院資訊處製作；財團法人民間司法改革基金會備份。
